臺灣高等法院臺中分院刑事判決　　　　94年度上訴字第1300號
上　訴　人
即　被　告　丁○○原名謝宜學.
指定辯護人　本院公設辯護人　丙○○
上列上訴人因強盜案件，不服臺灣彰化地方法院94年度訴字第22
8號中華民國94年4月8日第一審判決 （起訴案號：臺灣彰化地方
法院檢察署93年度偵字第7264號），提起上訴，本院判決如下：
    主  　　文
上訴駁回。
    事 　　 實
一、丁○○（原名謝宜學）因積欠地下錢莊債務，需款孔急，竟
    意圖為自己不法之所有，於民國（下同）九十三年九月二十
    一日晚上九時十分許，向不知情之鄰居謝寶玉借得車牌號碼
    ＩＤＦ－二八九號綠色重型機車後，惟恐嗣後騎乘犯罪遭人
    辨認車牌號碼，乃先行於彰化縣田中鎮○○路○路旁，以黑
    色膠帶將車牌號碼「ＩＤＦ－二八九」號，變造為「ＩＤＥ
    －二八八」號後，後再懸掛於前揭重型機車使用，足以生損
    害於監理機關對於車輛管理之正確性。嗣至同日晚上十時許
    ，丁○○即騎乘上開懸掛變造車牌之重型機車，到彰化縣田
    中鎮○路里○○路一四四號之「統一超商」商店，到達後，
    丁○○將機車停放於該超商之招牌旁邊，隨即身著黑色短衣
    、黑色長褲、黑色拖鞋，頭戴其所有之黑色半罩式安全帽、
    白色口罩，並執持其所有客觀上足供為兇器使用之菜刀一把
    進入該超商，走至櫃檯旁，先高喊「搶劫」，再以右手舉菜
    刀作勢砍殺，連續二次喝令店員乙○○將收銀機內現金取出
    ，而以此脅迫之方式，至使乙○○心生畏懼而不能抗拒，將
    店內二台收銀機打開，丁○○即進入櫃檯，以左手強行取走
    該二台收銀機內之現金共新臺幣（下同）五千九百一十九元
    ，得手後，丁○○旋即轉身跑出門外，並駕駛前揭重型機車
    沿彰化縣田中鎮○○路○○道方向逃逸。惟因丁○○犯案後
    為一不詳路人發現，乃駕車尾隨於後追趕，丁○○見狀，在
    途經復興路時，先將作案之菜刀丟棄，後至同鎮○○路三一
    七號旁，即棄車並將頭戴之安全帽、腳穿之拖鞋丟棄，再走
    農田往北方向逃逸，所強盜之現金則供其用於支付車資、住
    宿費、及購買衣服之用。嗣因蕭其興受上開路人之託報警前
    來，彰化縣警察局田中分局警員據報之後，先於彰化縣田中
    鎮○○路上扣得前開棄置路旁之機車、安全帽及拖鞋等物，
    再於同日（即二十一日）晚上十一時三十分訊問車主謝寶玉
    ，經謝寶玉供證上開機車係丁○○借騎外出未還，警方乃於
    翌日（即二十二日）凌晨零時三十三分訊問丁○○之配偶謝
    雅如，經謝雅如供證警方所查扣之黑色安全帽係丁○○所有
    ，且依據上開超商監視錄影帶所翻拍之照片指認丁○○作案
    ，警方因此查知丁○○涉有重嫌，乃向臺灣彰化地方法院檢
    察署聲請拘票，並於九十三年九月二十二日二十二時許，在
    彰化縣田中鎮○○路○段十四號拘提丁○○到案，並起出尚
    未花用之贓款一千元（已發還）。
二、案經彰化縣警察局田中分局報請臺灣彰化地方法院檢察署檢
    察官偵查起訴。
    理 　　 由
一、本案上訴人即被告丁○○（以下簡稱為被告）對其上開犯罪
    事實，已先後於警、偵訊中，及於原審及本院審理時，均坦
    承不諱，核與證人即被害人乙○○、證人蕭其興等人於警、
    偵訊中所證述之情節相符，又被告於強盜時所騎乘之機車，
    係其在做案之前，向證人謝寶玉所借用，此情並據證人謝寶
    玉、謝雅如於警詢中或偵查時證述綦詳，且有前揭統一超商
    監視錄影帶一捲、監視錄影翻拍照片五幀、贓物認領保管單
    一紙、刑案現場照片（含贓證物照片）四十四幀等附卷可稽
    ，復有被告強盜時頭戴之黑色半罩式安全帽一頂及黑色拖鞋
    一雙扣案足資佐證，本件事證明確，被告犯行洵堪認定。
二、查本案被告為上開強盜行為所攜持之菜刀雖未被警員查獲扣
    案，但依據菜刀日常生活之用途研判，其對人之身體或生命
    安全會產生威脅，客觀上足供兇器使用，應無疑義。本案被
    告犯強盜罪而有刑法第三百二十一條第一項第三款所規定攜
    帶兇器之情形，核被告此部分所為，係犯刑法第三百三十條
    第一項之攜帶兇器強盜罪；又按汽車牌照包括號牌、行車執
    照，為行車之許可憑證，被告於強盜前變造機車車牌號碼，
    並懸掛於車輛上而在公路行駛，藉以阻止他人辨認車牌號碼
    ，此部分另犯刑法第二百十六條、第二百十二條之行使變造
    特種文書罪。至於被告變造上開特種文書之後進而持以懸掛
    行使，其變造之低度行為，已被行使之高度行為所吸收，不
    另論罪。再，本案被告所犯上開二罪之間，有方法、結果之
    牽連關係，應依刑法第五十五條牽連犯之規定，從一重依攜
    帶兇器強盜罪處斷。因被告所犯上開二罪之間，有牽連犯之
    裁判上一罪關係，故被告所犯行使變造特種文書罪部分，雖
    未據提起公訴，此部分仍為起訴效力所及，本院自應併予審
    判。扣案之黑色半罩式安全帽一頂，係被告所有，並供其犯
    罪所用之物，業據被告供明在卷，應依刑法第三十八條第一
    項第二款之規定宣告沒收。
三、本案被告上訴意旨雖辯稱其有自首，惟本案經證人蕭其興受
    託報警，彰化縣警察局田中分局警員據報趕來，並在彰化縣
    田中鎮○○路上扣得前開棄置路旁之機車、安全帽及拖鞋等
    物之後，警方已於同日（即二十一日）晚上十一時三十分訊
    問車主謝寶玉，經謝寶玉供證上開機車係被告借騎外出未還
    ，嗣警方於翌日（即二十二日）凌晨零時三十三分訊問被告
    之配偶謝雅如，謝雅如亦已供證警方所查扣之黑色安全帽係
    被告所有，且依據上開超商監視錄影帶所翻拍之照片指認被
    告作案，警方因此查知被告涉有重嫌，乃向臺灣彰化地方法
    院檢察署聲請拘票，並於九十三年九月二十二日二十二時許
    ，在彰化縣田中鎮○○路○段十四號拘提被告到案，並起出
    尚未花用殆盡之贓款一千元（已發還），上情除據證人蕭其
    興、謝寶玉、謝雅如於警訊指證明確，有上開警訊筆錄在卷
    可憑之外，並有拘票及扣押筆錄在卷可據。被告上訴意旨辯
    稱：其有自首，應依法減輕其刑等語，難認可信。另依據本
    案被告配偶謝雅如之證述，被告雖有向地下錢莊借款三萬元
    ，而被催債之事實，但其在案發時年僅二十五歲，正值青壯
    之年，不思努力謀生，僅因上開債務即持菜刀強盜他人財物
    ，依其犯罪情狀，難認其犯罪為可憫恕，被告上訴意旨請求
    依據刑法第五十九條之規定減輕其刑，亦無可採。原審判決
    以被告之上開犯罪事證已甚明確而堪認定，乃審酌被告之品
    行、犯罪動機、持刀強盜他人財物之犯罪手段、強盜所得財
    物數額、對社會治安及被害人之人身安全所生之損害、及犯
    罪後上能坦承犯行，並與被害人達成和解，尚知悔悟等一切
    情狀，並依據刑事訴訟法第二百九十九條第一項前段、刑法
    第三百三十條第一項、第二百十六條、第二百十二條、第五
    十五條、第三十八條第一項第二款，罰金罰鍰提高標準條例
    第一條前段等規定，量處被告有期徒刑七年二月，並將扣案
    之黑色半罩式安全帽一頂宣告沒收，且說明扣案之拖鞋一雙
    ，與被告之犯罪行為並無直接關聯，故不為沒收，及被告強
    盜時所持之菜刀一把已遭被告丟棄，經警遍尋無著，為免執
    行之困難，故亦毋庸併為沒收諭知之理由，以上之認事用法
    均無不合，量刑亦屬妥適。被告以上開情詞上訴指摘原審判
    決量刑過重，其上訴核無理由，應予駁回。
四、據上論斷，應依刑事訴訟法第三百六十八條，判決如主文。
本案經檢察官甲○○到庭執行職務。
中　　華　　民　　國　　94　　年　　8　　月　　31　　日
              刑事第三庭  審判長法　官　江　錫　麟
                                法　官　胡　忠　文
                                法　官　廖　柏　基
上列正本證明與原本無異。
如不服本判決應於收受送達後十日內向本院提出上訴書狀，其未
敘述上訴之理由者並得於提起上訴後十日內向本院補提理由書（
均須按他造當事人之人數附繕本）。
                                書記官　詹　錫　朋
中　　華　　民　　國　　94　　年　　9 　　月　　2 　　日
附錄條文：
刑法第三百三十條第一項：
犯強盜罪而有第三百二十一條第一項各款情形之一者，處五年以
上十二年以下有期徒刑。
　　　　　　　　　　　　　　　　　　　　　　　　　　　Ｒ
